【裁判字號】    99,台上,4485
【裁判日期】    990715
【裁判案由】    違反毒品危害防制條例
【裁判全文】
最高法院刑事判決            九十九年度台上字第四四八五號
上  訴  人  甲  ○
選任辯護人  王淑琍律師
上列上訴人因違反毒品危害防制條例案件，不服台灣高等法院中
華民國九十九年四月三十日第二審判決（九十九年度上訴字第三
五五號，起訴案號：台灣板橋地方法院檢察署九十八年度偵字第
二五二八八號、第二五七二０號、第二六一０九號），提起上訴
，本院判決如下：
    主  文
上訴駁回。
    理  由
按刑事訴訟法第三百七十七條規定，上訴於第三審法院，非以判
決違背法令為理由，不得為之。是提起第三審上訴，應以原判決
違背法令為理由，係屬法定要件。如果上訴理由書狀並未依據卷
內訴訟資料，具體指摘原判決不適用何種法則或如何適用不當，
或所指摘原判決違法情事，顯與法律規定得為第三審上訴理由之
違法情形，不相適合時，均應認其上訴為違背法律上之程式，予
以駁回。本件上訴人甲○上訴意旨略稱：(一)、上訴人對於崔克棟
於本案夾帶第一級毒品海洛因回台等節，事前均不知情，涉入本
案純因崔克棟為邀減刑寬典而胡亂指認所致，此觀崔克棟初遭警
方逮捕時並未指認上訴人犯案，係警方告以得獲減輕刑責才指認
上訴人；況其供詞不僅前後反覆不一，且均係單方面臆測之詞，
並非具體、直接得以證明上訴人犯案；而承辦員警於原審審理時
亦證稱崔克棟運送本案毒品之事早經警方鎖定，惟警方於逮捕上
訴人及崔克棟之前，並無任何有關上訴人可能涉案之情資等情。
在在均足以證明上訴人確係冤枉，本案並無其他補強證據足以證
明上訴人確有犯案。原判決雖採用崔克棟之供述作為論罪之依據
，然崔克棟所述前後反覆、矛盾不一，原判決並未說明如何取捨
崔克棟證詞之理由，亦未調查其供述矛盾不一之原因，即遽為不
利於上訴人之認定，顯有判決不適用證據法則、理由不備及應於
審判期日調查證據而未予調查之違誤。(二)、依崔克棟於偵查中證
稱：伊與上訴人於民國九十八年八月二十八日一起到柬埔寨，原
本並不想夾帶毒品，嗣因賭博輸錢，週轉不過來，因之前有二個
華人曾聯絡伊，問伊要不要帶毒品，伊才答應他們，後來就到之
前的地方吞食毒品等語，已明確陳述係因賭輸錢，才臨時決定運
輸本案毒品，當時上訴人並不在場，本案係第三人要崔克棟運毒
，而非上訴人所提議；況崔克棟賭輸錢而週轉不靈，係發生在上
訴人回台灣之後，足見上訴人所辯本案其並不知情，亦未參與等
情確為真實。而崔克棟僅係因機票期限屆至，案發當日為最後期
限，一定要返台，才打電話給上訴人幫其聯絡訂機票位，與本案
運毒無關。再者，崔克棟供稱本案之毒品最終要交給王招財，而
崔克棟曾辦手機給王招財使用，其與王招財之聯絡管道暢通無阻
，根本無須上訴人居中聯絡、接應，且其亦自承本案運毒之事自
始至終均未曾與上訴人談過，在在證明上訴人確與本案無關。原
判決就上開有利於上訴人之證據，未予採納，並未說明理由，亦
有理由欠備之違誤。(三)、上訴人與崔克棟於九十八年八月二十八
日一起至柬埔寨是要做成衣生意，因預定於九十八年九月十一日
回桃園國際機場接韓國客戶，乃於九十八年九月八日先行返回台
灣，此亦經崔克棟證述在卷。上訴人於九十八年九月十一日至桃
園國際機場係為了要接該韓國客戶，而因崔克棟在柬埔寨賭輸錢
，順便應王招財所託，幫王招財拿二百元美金借給崔克棟做為回
家之車資，故從上訴人目睹警方偕同崔克棟步出國境時，仍無逃
跑之舉動，而繼續留在機場等候該韓國客戶，亦可以證明上訴人
確係清白。原判決雖以託人運毒，必有人會前往接機，上訴人於
崔克棟抵台時，出現在機場應係接機之人，而認定上訴人有共同
運輸毒品之犯行。然進出機場需經過嚴格檢測，此為一般常識，
上訴人曾多次入出境，對於上情不可能不知，故上訴人倘為委託
運毒之人，絕不可能前往機場而在出境口接機，且見多人異常陪
同崔克棟出境猶不知逃逸之理；況託人運毒未必在機場接機，其
等可事先約定好接運之地點，要無在機場如此危險之地冒險接機
之可能，原判決認上訴人係在機場接機，難謂符合一般人之經驗
法則。又崔克棟於第一審時雖證稱：委託伊運毒之華人說到台灣
後，就有人會去接伊，伊心中想上訴人會去接伊等語，顯然矛盾
，蓋若係上訴人要去接機，該華人為何不直接告訴崔克棟；而崔
克棟於原審提訊過程曾告訴上訴人，稱案發當日有人會在七號站
牌接應，上訴人於原審審理時亦提出上開事實，然卻未見原審予
以調查，而此事實足以推翻上訴人前往機場是為了接應崔克棟事
實之認定，自有詳予調查之必要，原審未予調查，亦有調查未盡
之違背法令。至於上訴人雖曾坦承於九十八年八月二十八日以前
，曾替王招財運輸毒品回台灣，但並非本案起訴之範圍，且正因
上訴人深知悔悟，已拒絕再為此種犯罪行為。原判決理由欄在記
載上訴人之供述時，竟將上訴人自承之前之犯罪情節混雜於本案
中，自有採用證據矛盾之違法。另上訴人與崔克棟於九十八年八
月二十八日前往柬埔寨確係為做成衣生意等情，亦經崔克棟於原
審最後一次審判期日時供承在卷，原判決卻於理由欄明崔克棟
於第一審雖證稱：此次前往柬埔寨之目的原係為做生意，並非係
為夾帶海洛因入境，上訴人沒有問過伊要不要帶海洛因回來等語
，惟究係做何種生意，竟無一語言及等由，明顯與卷內資料不符
，且未斟酌崔克棟上開於原審時有利於上訴人之供述，亦有判決
理由矛盾及欠備之違法等語。
惟查證據之取捨、證據證明力之判斷，以及事實有無之認定，屬
事實審法院之職權，苟其取捨判斷與認定，並不違背論理法則及
經驗法則，即不容任意指為違法，而執為適法之第三審上訴理由
。本件原判決認上訴人有原判決事實欄所載共同運輸第一級毒品
海洛因之犯行，係以上訴人於偵查中之自白，崔克棟於警詢、偵
查中之證詞，及有九十八年八月二十八日華航編號CI-861號班機
旅客名單，甲○之中華民國護照、簽證影本、內政部警政署國人
入出境資料、認購機票簽認單、行程表，崔克棟之中華國護照、
簽證影本，法務部入出境資訊連結作業列印畫面，000000
0000號行動電話雙向通聯紀錄，法務部調查局濫用藥物實驗
室鑑定書，台灣板橋地方法院檢察署鑑定許可書，亞東紀念醫院
診斷證明書、住院同意書、醫療費用收據，照片等在卷，並有扣
案之第一級毒品海洛因、包裹海洛因之保險套、0000000
000號行動電話（含ＳＩＭ卡一張）、美金二百元等證據資料
，予以綜合判斷，認上訴人犯行堪以認定。並指駁、說明上訴人
否認犯罪，所辯：伊與崔克棟於九十八年八月二十八日一起出國
到柬埔寨是要做生意，且伊於同年月八日即先回台灣，並不知崔
克棟夾帶海洛因入境之事，同年月十一日伊是要去機場接韓國人
，順便受王昭財之委託，拿二百元美金借給崔克棟，並不是要接
崔克棟云云，為卸責飾詞，並無足取；崔克棟於第一審審理時證
稱：九十八年八月二十八日與上訴人同去柬埔寨之目的原係要做
生意，上訴人並沒有要伊夾帶毒品回台灣，嗣上訴人回台後，另
二位華人才跟伊說要夾帶毒品回台之事，之後伊雖有請上訴人幫
伊訂機位，但沒有跟上訴人聯絡運輸毒品之事云云，為事後迴護
上訴人之詞，不足採信等由甚詳。又以核上訴人所為，係犯毒品
危害防制條例第四條第一項之運輸第一級毒品罪、懲治走私條例
第二條第一項之私運管制物品進口罪，應依刑法第五十五條想像
競合犯規定，從情節較重之運輸第一級毒品罪論處，依刑法第五
十九條規定減輕其刑後，酌情量處有期徒刑十六年，併為相關從
刑之諭知。已詳其所憑證據及認定之理由，所為論斷均有卷存
證據資料可資覆按。上訴意旨雖指摘原判決違法，然查：(一)、供
述證據，前後雖稍有差異或矛盾，事實審法院非不可本於經驗法
則，斟酌其他情形，作合理之比較，定其取捨，倘僅就其中之一
部分認為真實，予以採取，亦非法所不許。崔克棟於警詢、偵查
及第一審時所為之證述，前後雖有不一，惟原判決依憑上開證據
資料，而認定崔克棟於偵查中證稱：九十八年八月二十八日伊是
與上訴人一同到柬埔寨，這一次上訴人是在同年九月八日先回台
，回台的前二天，在柬埔寨金邊並問伊說這一次要不要帶個幾十
顆（即海洛因），伊說到時候再說，之後伊要回台的前一天，之
前那二位華人又來找伊一起喝酒，並說上訴人有說伊有答應要幫
他們帶毒品入台，該二位華人就帶伊到他們在柬埔寨原來的住處
，拿了一大包毒品給我，跟伊說能塞幾顆就塞幾顆，伊在回台前
有打電話給上訴人，要上訴人幫伊訂九月十一日回台的座位，那
時伊是用華人的電話打的，所以上訴人應該知道伊有要夾帶毒品
回台，伊知道毒品要交給上訴人，上訴人也要給伊夾帶毒品的代
價，所以上訴人應該會來接伊等語，應堪採信等情，已明本於
調查所得心證，分別定其取捨而為事實判斷之理由。所為論斷，
核無違背經驗法則、論理法則，亦無判決理由不備或矛盾之違法
情形，核屬原審採證認事之適法職權行使，自不容任意指為違法
。又原判決於引用上訴人於偵查中之證詞時，雖及上訴人自白
曾於本案發生前，為王招財夾帶毒品回台灣等情節，惟僅係用以
說明王招財與崔克棟認識之經過，及上訴人告知崔克棟如何夾帶
毒品闖關之細節，原判決並未以此作為論斷上訴人本案犯罪之依
據。上訴意旨未綜觀全判決意旨，僅擷取崔克棟於偵查中之部分
證詞，及原判決之部分文義，指摘原判決違背證據法則，或理由
不備、矛盾云云，自非合法之上訴理由。(二)、審判期日應調查之
證據，係指與待證事實有重要關係，在客觀上顯有調查必要性之
證據而言，故其範圍並非漫無限制，必其證據與判斷待證事實之
有無，具有關聯性，得據以推翻原判決所確認之事實，而為不同
之認定，若僅係枝節性問題，或所欲證明之事項已臻明瞭，而當
事人聲請調查之證據，僅在延滯訴訟，甚或就同一證據再度聲請
調查，自均欠缺其調查之必要性。上訴人於警詢即供稱：伊於九
十八年九月十一日至桃園國際機場，是要送錢給崔克棟等語，於
偵查中亦供稱：伊於九十八年九月八日先返回台灣，是因為衣服
賣完了，所以就先返回台灣等語，均未提及其先行返回台灣，係
預定於九十八年九月十一日至桃園國際機場接韓國客戶；而崔克
棟於本案所夾帶回台灣之毒品係要交給上訴人，上訴人亦要交付
其夾帶毒品之代價等節，亦據崔克棟於偵查中結證屬實。原判決
依卷內資料，認定上訴人於九十八年九月十一日前往桃園國際機
場係為接應崔克棟，而非韓國客戶等情，已臻明確，而未再傳訊
崔克棟為無益之調查，亦無調查未盡之違背法令。(三)、至於其他
上訴意旨，均係就原審已調查及依憑卷證資料所為採證認事職權
之合法行使，以及原判決已論列說明之事項，依憑己見，任意指
為違法，並重為事實之爭執，否認犯罪，殊與法律規定得為第三
審上訴理由之違法情形不相適合。衡以前開說明，其上訴為違背
法律上之程式，應予駁回。
據上論結，應依刑事訴訟法第三百九十五條前段，判決如主文。
中    華    民    國  九十九  年    七    月   十五   日
                      最高法院刑事第十三庭
                          審判長法官  賴  忠  星
                                法官  呂  丹  玉
                                法官  吳      燦
                                法官  蔡  名  曜
                                法官  葉  麗  霞
本件正本證明與原本無異
                                      書  記  官
中    華    民    國  九十九  年    七    月  二十一  日
                                                      Q

司法院資訊處製作；財團法人民間司法改革基金會備份。
